【裁判字號】    97,台上,946
【裁判日期】    970306
【裁判案由】    偽造有價證券等罪
【裁判全文】
最高法院刑事判決              九十七年度台上字第九四六號
上  訴  人  台灣高等法院台南分院檢察署檢察官
被      告  甲○○
上列上訴人因被告偽造有價證券等罪案件，不服台灣高等法院台
南分院中華民國九十六年九月十九日第二審更審判決（九十六年
度重上更(六)字第一六八號，起訴案號：台灣台南地方法院檢察署
八十六年度偵字第五二七０號），提起上訴，本院判決如下：
    主  文
上訴駁回。
    理  由
一、關於行使偽造有價證券部分
按刑事訴訟法第三百七十七條規定，上訴於第三審法院，非以判
決違背法令為理由，不得為之。是提起第三審上訴，應以原判決
違背法令為理由，係屬法定要件。如果上訴理由書狀並未依據卷
內訴訟資料，具體指摘原判決不適用何種法則或如何適用不當，
或所指摘原判決違法情事，顯與法律規定得為第三審上訴理由之
違法情形，不相適合時，均應認其上訴為違背法律上之程式，予
以駁回。本件檢察官上訴意旨略稱：(一)原判決認定被告甲○○持
以行使之「謝玉賢」、「許忠興」支票，係他人以謝玉賢、許忠
興名義所請領，他人如冒以謝玉賢、許忠興之身分證件申領支票
。謝玉賢、許忠興自無可能授權他人簽發支票。乃原判決認定上
揭支票係經「發票人概括授權」所簽發或使用，被告自不負行使
偽造有價證券罪責等語，自有理由說明前後矛盾之違誤。(二)被告
坦承：其取得莊盛宇所交付「謝玉賢」、「許忠興」名義之支票
後，持向乙○○借款等情；但莊盛宇否認上情。觀乎被告自承：
其為匯豐公司之人員，若客戶資金不足，則交付支票以向乙○○
調現等語，對照「謝玉賢」名義之支票，除原判決編號1 之支票
面額為新台幣（下同）二十萬元外，其餘編號2至6支票之面額均
為二十四萬元；「許忠興」名義之六紙支票面額均為十八萬五千
元，顯見該等支票係被告取自辦理汽車分期之客戶，非莊盛宇所
交付，被告若明知上開支票屬「芭樂票」，仍持以行使，自難卸
行使偽造有價證券之責等語。本件原判決以公訴意旨略以：被告
明知其無給付能力，竟持謝天福、周暉雄、游明達等人及年籍、
身分不詳之許忠興、謝玉賢名義之人頭支票向乙○○調取現金，
上開支票經提示付款，已列為拒絕往來戶，被告亦避不見面，乙
○○始知受騙而提出告訴，因認被告除涉犯刑法第三百三十九條
第一項詐欺罪外，另犯有同法第二百零一條第二項行使偽造有價
證券罪嫌。訊之被告固坦承持上開他人支票作擔保，向乙○○借
款未能付款之情；但否認有行使偽造有價證券犯行，辯稱：許忠
興、謝玉賢等人名義簽發之支票乃莊春生（現改名為莊盛宇）所
持交償債，其收受時不知支票之來源不明，否則當無收受之理，
而無行使偽造有價證券之犯意等語。查被告自承曾持本人、他人
或「謝玉賢」、「許忠興」之支票向乙○○調現，金額多達數千
萬元等情，且為乙○○所不否認，是被告之前未曾持偽造之支票
借款，否則乙○○當無前後貸予數千萬元週轉金之理；而上開「
謝玉賢」、「許忠興」為發票人之支票，確為自稱「謝玉賢」、
「許忠興」者持許忠興、謝玉賢之身分證、戶口名簿等影本開戶
等情，已為承辦開戶之林玉英、張雅惠所證實。並有上開證件資
料可憑；且「謝玉賢」、「許忠興」之上開帳戶分別於民國八十
五年四月二十六日、八十五年四月十七日列為拒絕往來戶，有查
詢單可按。佐以原判決附表一編號1及7支票之票載日期分別為八
十五年四月十五日及八十五年四月二十五日，是被告於取得上開
支票時，該等支票尚未被列為拒絕往來戶；又以公訴人亦未能證
明被告於取得「謝玉賢」、「許忠興」支票時，明知為偽造仍予
行使之證據，自不足以課以行使偽造有價證券罪責。至於發票人
謝天福、周暉雄、游明達等人之支票，均為各該發票人依規定申
請開立甲存帳戶領取支票，有卷附支票存款開戶申請及約定書、
支票存摺存款帳戶查詢單、支票存款開戶申請書可按，是被告所
辯，尚可徵信，此外復無其他積極證據足資證明被告有行使偽造
有價證券之犯行，犯罪自屬不能證明，因而撤銷第一審關於被告
此部分之科刑判決，改判諭知被告無罪，已詳述其論斷之憑據與
理由，從形式上觀察，並無違背法令之情形存在。按「謝玉賢」
、「許忠興」者開戶時曾提出其等之身分證影本、戶口名簿影本
，並經承辦開戶之林玉英、張雅惠查核無誤；被告亦陳稱：上開
支票係取自購車之客戶，且為上訴意旨所是認，揆諸商人經商旨
在牟利以觀，被告自無故為收取偽造支票而自陷罪責之理。被告
既不知「謝玉賢」、「許忠興」之支票是否遭人冒領或偽造，不
負行使偽造有價證券罪責，原判決雖未就被告是否獲得使用支票
之授權為說明，但與判決本旨不生影響，自難指為違法。檢察官
上訴意旨徒就原判決證據取捨之職權適法行使，為任意之指摘，
核與法律所定得為第三審上訴理由之違法情形不相適合，其關於
行使偽造有價證券之上訴為違背法律上之程式，應予駁回。
二、關於詐欺部分
按刑事訴訟法第三百七十六條所列各罪之案件，經第二審判決者
，不得上訴於第三審法院，為該法條所明定。本件被告甲○○被
訴詐欺案件，原審既撤銷第一審依刑法第三百三十九條第一項論
處罪刑之判決，改判諭知被告無罪，核屬刑事訴訟法第三百七十
六條第四款之案件。依首開說明，既經第二審判決，自不得上訴
於第三審法院，上訴人猶提起上訴，顯為法所不許，應予駁回。
據上論結，應依刑事訴訟法第三百九十五條前段，判決如主文。
中    華    民    國  九十七  年    三    月    六    日
                      最高法院刑事第六庭
                          審判長法官  陳  正  庸
                                法官  賴  忠  星
                                法官  林  秀  夫
                                法官  宋      祺
                                法官  陳  祐  治
      本件正本證明與原本無異
                                      書  記  官
中    華    民    國  九十七  年    三    月   十一   日
                                                      V


司法院資訊處製作；財團法人民間司法改革基金會備份。
